【裁判字號】    98,易,3476
【裁判日期】    990208
【裁判案由】    詐欺
【裁判全文】
臺灣板橋地方法院刑事判決              98年度易字第3476號
公  訴  人  臺灣板橋地方法院檢察署檢察官
被      告  丙○○
上列被告因詐欺案件，經檢察官提起公訴（98年度偵字第33151
號），暨移送併辦（臺灣臺中地方法院檢察署99年度偵字第1017
號），被告於準備程序進行中先就被訴事實為有罪之陳述，經告
知簡式審判程序之旨，並聽取當事人之意見後，本院合議庭裁定
由受命法官獨任進行簡式審判程序，茲判決如下：
    主  文
丙○○幫助意圖為自己不法之所有，以詐術使人將本人之物交付
，處有期徒刑月，如易科罰金，以新臺幣壹仟元折算壹日。緩
刑貳年。
    事  實
一、丙○○雖得預見提供金融機構帳戶之金融卡及密碼等物件予
    不明人士使用，足以幫助他人提領獲取詐欺犯罪之所得，猶
    不違反其本意，基於幫助詐欺之不確定故意，於民國（下同
    ）98年7 月16日（起訴書略載為「某日」）某時許，在臺北
    縣中和市大潤發附近，將其所有之中國信託商業銀行股份有
    限公司（下稱「中國信託商業銀行」）桃園分行帳號為0000
    00000000號之存褶影本、金融卡及密碼，交付予一真實姓名
    年籍不詳之成年男子。嗣該男子所屬之詐欺集團成員，基於
    為自己不法所有之意圖，於(一)98年7 月16日17時許，撥打電
    話予乙○○，並佯稱其為MOMO購物頻道之員工，因匯款有問
    題需要確認等語，使乙○○陷於錯誤，於同日19時57分及58
    分許（起訴書略載為「某時許」），依該詐欺集團真實姓名
    年籍不詳之成年女子指示，操作自動櫃員機，而先後轉帳新
    臺幣（下同）30,000及12,000元（合計42,000元）至丙○○
    上開帳戶內，嗣乙○○發覺受騙，報警處理後，始查悉上情
    。(二)又該詐欺集團真實姓名年籍不詳之成員，於98年7 月16
    日18時許，撥打電話予甲○○，佯稱為MOMO購物頻道之員工
    ，因甲○○先前在MOMO購物頻道刷卡購物，惟員工操作系統
    不當，誤設為分期付款，須甲○○依其指示操作自動櫃員機
    以解除扣款設定等語，致甲○○因而陷於錯誤，分別於98年
    7 月16日20時2 分、20時15分及20時16分許，依對方指示至
    自動櫃員機前操作，分別匯款30,000元、30,000元、30,000
    元（合計90 ,000 元）至丙○○上開中國信託商業銀行桃園
    分行帳戶內。嗣乙○○發覺受騙，並報警處理後，始查悉上
    情。
二、案經臺北縣政府警察局蘆洲分局報請臺灣板橋地方法院檢察
    署檢察官偵查起訴，暨臺中市警察局第一分局報請臺灣臺中
    地方法院檢察署檢察官移送併辦審理，再經本院合議庭裁定
    進行簡式審判程序審理。
    理  由
一、按本件被告丙○○所犯為死刑、無期徒刑、最輕本刑為3 年
    以上有期徒刑以外之罪，其於準備程序進行中先就被訴事實
    為有罪之陳述，經告知簡式審判程序之旨，並聽取公訴人、
    被告之意見後，本院合議庭認宜由受命法官獨任進行簡式審
    判程序，爰依刑事訴訟法第273 條之1 第1 項規定，裁定進
    行簡式審判程序，合先敘明。
二、上揭犯罪事實，業據被告丙○○於本院準備程序及審理時均
    坦承不諱，核與被害人乙○○、甲○○於警詢時陳述之情節
    相符，並有中國信託客戶交易明細表影本5 紙、中國信託商
    業銀行98年8 月10日中信銀字第09822271209731號函所附之
    整合性通訊資料維護表及帳戶歷史交易查詢、98年7 月29日
    中信銀字第09822271209355號函所附之個人基本資料表、印
    鑑卡、開戶資料、暨被告前開帳戶之存摺封面及內頁影本各
    1 份附卷可稽，堪信被告上開自白確與事實相符。綜上所述
    ，本案事證已臻明確，被告犯行洵堪認。
三、按刑法上之幫助犯，係對於犯罪與正犯有共同之認識，而以
    幫助之意思，對於正犯資以助力，而未參與實施犯罪之行為
    者而言，最高法院75年度台上字第1509號、88年度台上字第
    1270號判決參照。是以，如未參與實施犯罪構成要件之行為
    ，而係出於幫助之意思提供助力，即屬幫助犯，而非共同正
    犯。本件被告基於幫助之不確定犯意，將其所有上開中國信
    託商業銀行桃園分行之金融卡及密碼等物，交付予真實姓名
    年籍均不詳之成年人及其所屬之詐騙集團使用，用以詐騙被
    害人乙○○、甲○○，遂行詐欺取財之犯行，固如上述，然
    被告單純提供帳戶供人使用之行為，並不等同於向被害人等
    施以欺罔之詐術行為，且亦無證據證明被告有參與詐欺取財
    犯行之構成要件行為，是揆諸前揭說明，核其所為，係犯刑
    法第30條第1 項前段、第339 條第1 項之幫助詐欺取財罪。
    被告以一行為，提供上開中國信託商業銀行桃園分行帳戶，
    幫助詐騙集團詐騙被害人乙○○、甲○○，屬一行為觸犯數
    同一罪名之同種想像競合犯，應依刑法第55條規定，從一情
    節較重之幫助詐欺取財罪處斷。被告幫助他人犯上開詐欺取
    財罪，爰依刑法第30條第2 項之規定，按正犯之刑減輕之。
    至公訴人雖未就被告幫助詐騙集團詐欺被害人甲○○財物部
    分提起公訴，惟此部分與原起訴部分，有上開想像競合犯之
    裁判上一罪關係，應為原起訴效力所及，本院自得併予審究
    ，附此敘明。爰審酌被告提供帳戶予詐欺集團使用，所為已
    影響社會正常交易安全，增加被害人尋求救濟之困難，並使
    犯罪之追查趨於複雜，兼衡其素行、犯罪動機、目的、手段
    、造成被害人財產損失程度，及其犯後坦承犯行之態度等一
    切情狀，量處如主文所示之刑，並諭知易科罰金之折算標準
    ，以資懲儆。末查被告未曾因故意犯罪受有期徒刑以上刑之
    宣告，有臺灣高等法院被告前案紀錄表1 份在卷可參，其因
    一時貪圖小利而誤蹈法網，雖屬不法，惟犯罪情狀尚非重大
    ，且事後業於本院準備程序中及審理時一再坦承犯行，經此
    偵、審暨科刑教訓，當知所警惕，信無再犯之虞，本院因認
    上開對其所宣告之刑，以暫不執行為適當，爰依刑法第74條
    第1 項第1 款規定，併予宣告緩刑2 年，用啟自新。
據上論斷，應依刑事訴訟法第273 條之1 第1 項、第299 條第1
項前段，刑法第30條第1 項前段、第2 項、第339 條第1 項、第
55條、第41條第1 項前段、第74條第1 項第1 款，刑法施行法第
1條 之1 ，判決如主文。
本案經檢察官楊承翰到庭執行職務。
中    華    民    國    99    年    2     月    8     日
                  刑事第三庭  法  官  王屏夏
以上正本證明與原本無異。
如不服本判決，應於判決送達後10日內敘明上訴理由，向本院提
出上訴狀 (應附繕本) ，上訴於臺灣高等法院。其未敘述上訴理
由者，應於上訴期間屆滿後20日內向本院補提理由書「切勿逕送
上級法院」。
                              書記官   林進煌
中    華    民    國    99    年    2     月    8     日
附錄本案論罪科刑法條全文：
中華民國刑法第30條
（幫助犯及其處罰）
幫助他人實行犯罪行為者，為幫助犯。雖他人不知幫助之情者，
亦同。
幫助犯之處罰，得按正犯之刑減輕之。
中華民國刑法第339條
（普通詐欺罪）
意圖為自己或第三人不法之所有，以詐術使人將本人或第三人之
物交付者，處5年以下有期徒刑、拘役或科或併科1千元以下罰金
。
以前項方法得財產上不法之利益或使第三人得之者，亦同。
前二項之未遂犯罰之。

司法院資訊處製作；財團法人民間司法改革基金會備份。
